---
title: "Script R Markdown Workout Analysis"
author: "A-189"
date: "2025-10-25"
output: html_document
---

```{r setup, include=FALSE}
knitr::opts_chunk$set(echo = TRUE)
```

# Tutorial de cómo ver tu progreso en el gym

## Etapa 1: Arreglar nuestra tabla de datos

Hola, bienvenidos a mi tutorial de cómo analizar su progreso en el gym.

Para este proyecto en específico, veremos nuestros avances para cada ejercicio de gym.

Primero, lo que haremos será cargar los paquetes para hacer funcional nuestros códigos:

```{r}
library(tidyverse)
library(lubridate)
library(readxl)
library(ggplot2)
```

Ahora, cargamos la base de datos que usaremos En mi caso, tengo mi progreso en un archivo Excel

```{r}
df_workout_tracker <- read_xlsx("Workout Tracker (para R Studio).xlsx", skip = 3, na=c("N/A", " "))
```

-   Pusimos el skip porque las primeras 3 filas no son datos, sino que títulos o espacios en blanco.

-   Y pusimos el na=c("N/A", " ") porque dentro de los datos, hay datos que les puse N/A porque no hice ese set y también le puse a los espacios en blanco (" ") por cualquier cosa.

Ahora, estandarizaremos los nombres de las columnas para que sea más fácil trabajar con ellos porsiacaso

```{r}
df_workout_tracker <- df_workout_tracker |>
  janitor::clean_names()
```

Como verán, uno al ingresar al df verá muchos "peso_kg" y "reps" con números al costado. Esto sucede porque son columnas con nombres repetidos, para evitar confusiones, R les pone un número al costado.

Ahora, el objetivo de este tutorial es sacar el máximo de kg en un ejercicio en función de la fecha y así ver nuestro progreso al pasar los días y poder sacar análisis a partir de ellos.

Por lo que en este caso, ignoraremos las repeticiones y solo nos enfocaremos en el peso levantado, especificamente en el peso máximo.

Para hacerlo posible, solo queremos considerar las columnas de los pesos levantados, los cuale serían peso_kg_2, peso_kg_4, peso_kg_6, peso_kg_8, peso_kg_10, peso_kg_12.

Pero, aparte de querer seleccionar las columnas de peso, nosotros queremos tener sólo los que nos den el peso máximo de ese día.

Por ello, es que usaremos la siguiente función:

```{r}
df_workout_tracker <- df_workout_tracker |>
  rowwise()|>
  mutate(peso_max = max(peso_kg_2, peso_kg_4, peso_kg_6, peso_kg_8, peso_kg_10, peso_kg_12, na.rm = TRUE))
```

Ya, tenemos ese código, pero ¿qué significa cada cosa?

-   Primero, usamos rowwise() para indicarle a R que queremos hacer las operaciones para las filas correspondientes y no para las columnas o para toda la tabla en general.

-   Luego, usamos mutate() para crear una nueva columna llamada peso_max, esta la usaremos después para nuestro gráfico.

-   Dentro de mutate(), usamos la función max() para calcular el valor máximo entre las columnas de peso que mencionamos antes, es decir, buscará el peso máximo de ese día y los dejará en una columna aparte, y el "na.rm =TRUE" es para que que ignoren todos los valores que sean N/A y no nos tire error (porque hay muchos N/A en nuestro Excel).

Ahora abrimos nuestro df desde el environment para verificar que se haya creado nuestra columna de peso máximo por día, o con este código:

```{r}
view(df_workout_tracker)
```

(Ahora, suponiendo que lo abrieron) Perfecto, ya creamos nuestra columna de peso máximo por día !

Pero hay un pequeño problema.... nuestra columna de fecha no está escrita en un formato estándar y también se entiende como si fuese un dato numérico ! ¿cómo podemos arreglarlo para que se entienda que es una fecha?

Para ello, usaremos esta función:

```{r}
df_workout_tracker <- df_workout_tracker |>
  mutate(fecha_2 = dmy(fecha))
```

¿Qué significa lo que acabamos de hacer?

-   Usamos mutate() para crear una nueva columna llamada fecha_2 (porque fecha sin número ya existe en el Excel original).

-   Dentro de mutate(), usamos la función dmy() del paquete lubridate (que viene con tidyverse) para convertir la columna seleccionada en fecha dmy = date month year, es decir, día mes año, tal y como está puesto en el Excel.

Ahora, volvemos a abrir nuestro df desde el environment para verificar que se haya creado nuestra nueva columna de fecha.

```{r}
view(df_workout_tracker)
```

Logrado ! Pero aún no termina la primera etapa del tutorial, esto dado a que estuvimos trabajando con el primer sheet que es "Sentadilla".

Nosotros queremos verlo para todos los ejercicios, por lo que repetiremos el mismo procedimiento para los otros sheets.

Para ello, usaremos este código: (Es el mismo que usamos para poner el Excel en R, solo que le agregamos el código sheet="nombre del sheet")

```{r}
df_press_banca <- read_xlsx("Workout Tracker (para R Studio).xlsx", sheet="Press Banca", skip = 3, na=c("N/A", " "))
df_press_banca <- df_press_banca |>
  janitor::clean_names() |>
  rowwise()|>
  mutate(peso_max = max(peso_kg_2, peso_kg_4, peso_kg_6, peso_kg_8, peso_kg_10, peso_kg_12, na.rm = TRUE)) |>
  mutate(fecha_2 = dmy(fecha))
```

Acá hicimos lo mismo que lo dicho anteriormente, pero más juntitos y comprimidos.

Ahora, volvemos a repetir para todos los demás ejercicios

```{r}
df_peso_muerto <- read_xlsx("Workout Tracker (para R Studio).xlsx", sheet="Peso Muerto", skip = 3, na=c("N/A", " "))
df_peso_muerto <- df_peso_muerto |>
  janitor::clean_names() |>
  rowwise()|>
  mutate(peso_max = max(peso_kg_2, peso_kg_4, peso_kg_6, peso_kg_8, peso_kg_10, peso_kg_12, na.rm = TRUE)) |>
  mutate(fecha_2 = dmy(fecha))
```



```{r}
df_clean <- read_xlsx("Workout Tracker (para R Studio).xlsx", sheet="Clean", skip = 3, na=c("N/A", " "))
df_clean <- df_clean |>
  janitor::clean_names() |>
  rowwise()|>
  mutate(peso_max = max(peso_kg_2, peso_kg_4, peso_kg_6, peso_kg_8, peso_kg_10, peso_kg_12, na.rm = TRUE)) |>
  mutate(fecha_2 = dmy(fecha))
```

```{r}
df_remo <- read_xlsx("Workout Tracker (para R Studio).xlsx", sheet="Remo", skip = 3, na=c("N/A", " "))
df_remo <- df_remo |>
  janitor::clean_names() |>
  rowwise()|>
  mutate(peso_max = max(peso_kg_2, peso_kg_4, peso_kg_6, peso_kg_8, peso_kg_10, peso_kg_12, na.rm = TRUE)) |>
  mutate(fecha_2 = dmy(fecha))
```

OJO: no nos olvidemos de modificar el nombre de nuestro sheet inicial, que era el de sentadilla

```{r}
df_sentadilla <- df_workout_tracker
```

A la vez, eliminaremos el original que hicimos, para evitar confusiones

```{r}
rm(df_workout_tracker)
```

Y listo ! Terminamos la primera etapa que es la de ordenar los datos

## Etapa 2: Graficar nuestro progreso

Bienvenidos de vuelta al tutorial!

En esta nueva etapa, vamos a usar las columnas creadas en la Etapa 1 (fecha y peso máximo) para crear nuestro gráfico que plasme nuestro progreso en el gym !

Para ello, usaremos la función ggplot para crear gráficos

El código que usaremos es el siguiente (para sentadilla en este caso):

```{r}
grafico_sentadilla <- df_sentadilla |>
  ggplot(aes(x = fecha_2, y = peso_max)) +
  geom_line(color = "#F0AAE9") +
  geom_point(color = "#CF88C4") +
  geom_smooth(method = "lm", color = "#78A7FF", se = FALSE) +
  labs(
    title = "Progreso en Sentadilla",
    x = "Fecha",
    y = "Peso Máximo Levantado (kg)"
  ) +
  theme_minimal()
```

¿Qué son esa cantidad de cosas? ¿Qué significa cada cosa escrita para el gráfico?

-   Primero, grafico_sentadilla \<- df_sentadilla fue para crear nuestro gráfico en base a df_sentadilla

-   Segundo, ggplot(aes(x = fecha_2, y = peso_max)) + es para crear nuestro gráfico con X siendo la columna "fecha_2" (la que creamos en la Etapa 1 e Y siendo el peso máximo logrado ese día (también lo creamos en la Etapa 1).

-   Tercero, geom_line es el código para crear la línea, y el color que usamos es del código "#F0AAE9".

-   Cuarto, lo mismo con geom_point, solamente que ese es para los puntos.

-   Quinto, geom_smooth con method=lm es para crear una línea de regresión lineal (y así ver la tendencia en nuestro progreso).

-   Sexto, labs es para personalizar más los detalles de nuestro gráfico, en este caso, para poner el título, el nombre de X y de Y.

-   Y por último, usamos theme_minimal para usar el tema más simple de ggplot.

Podemos ver lo hecho en nuestro gráfico de sentadilla con este código:

```{r}
grafico_sentadilla
```

Si queremos hacer nuestro gráfico aún más personalizado, podemos cambiarle la fuente del texto.

En mi caso, solo quiero cambiar el título y hacerlo en cursiva.

Para ello, usaremos el paquete "extrafont" para tener más variedad de fuentes a escoger

```{r}
install.packages('extrafont')
library(extrafont)
font_import()
```

Para ver la lista de fuentes que tenemos para escoger, usamos este código:

```{r}
fonts()
```

Ahora, lo sumaremos al código de theme_minimal usando este código: theme_minimal() + theme(plot.title = element_text(family = "Vladimir Script"))

En mi caso, solo quiero ponerle cursiva al título, por lo que usaremos el código plot.title para ello.

Y dentro de plot.title, usamos element_text(family = "nombre de la fuente que queremos usar").

Ahora, pondremos lo aprendido en nuestro gráfico de sentadilla.

Lo cual usaremos el mismo código de antes, solo que agregando el código para la fuente personalizada:

```{r}
grafico_sentadilla <- df_sentadilla |>
  ggplot(aes(x = fecha_2, y = peso_max)) +
  geom_line(color = "#F0AAE9") +
  geom_point(color = "#CF88C4") +
  geom_smooth(method = "lm", color = "#78A7FF", se = FALSE) +
  labs(
    title = "Progreso en Sentadilla",
    x = "Fecha",
    y = "Peso Máximo Levantado (kg)"
  ) +
  theme_minimal() +
  theme(plot.title = element_text(family = "Vladimir Script"))
grafico_sentadilla
```

\
Ahora, como lo hemos hecho con los anteriores, volveremos a repetir los mismos pasos para los otros ejercicios

```{r}
grafico_press_banca <- df_press_banca |>
  ggplot(aes(x = fecha_2, y = peso_max)) +
  geom_line(color = "#F0AAE9") +
  geom_point(color = "#CF88C4") +
  geom_smooth(method = "lm", color = "#78A7FF", se = FALSE) +
  labs(
    title = "Progreso en Press Banca",
    x = "Fecha",
    y = "Peso Máximo Levantado (kg)"
  ) +
  theme_minimal() +
  theme(plot.title = element_text(family = "Vladimir Script"))
grafico_press_banca
```

```{r}
grafico_peso_muerto <- df_peso_muerto |>
  ggplot(aes(x = fecha_2, y = peso_max)) +
  geom_line(color = "#F0AAE9") +
  geom_point(color = "#CF88C4") +
  geom_smooth(method = "lm", color = "#78A7FF", se = FALSE) +
  labs(
    title = "Progreso en Peso Muerto",
    x = "Fecha",
    y = "Peso Máximo Levantado (kg)"
  ) +
  theme_minimal() +
  theme(plot.title = element_text(family = "Vladimir Script"))
grafico_peso_muerto
```


```{r}
grafico_clean <- df_clean |>
  ggplot(aes(x = fecha_2, y = peso_max)) +
  geom_line(color = "#F0AAE9") +
  geom_point(color = "#CF88C4") +
  geom_smooth(method = "lm", color = "#78A7FF", se = FALSE) +
  labs(
    title = "Progreso en Clean",
    x = "Fecha",
    y = "Peso Máximo Levantado (kg)"
  ) +
  theme_minimal() +
  theme(plot.title = element_text(family = "Vladimir Script"))
grafico_clean
```

```{r}
grafico_remo <- df_remo |>
  ggplot(aes(x = fecha_2, y = peso_max)) +
  geom_line(color = "#F0AAE9") +
  geom_point(color = "#CF88C4") +
  geom_smooth(method = "lm", color = "#78A7FF", se = FALSE) +
  labs(
    title = "Progreso en Remo",
    x = "Fecha",
    y = "Peso Máximo Levantado (kg)",
  ) +
  theme_minimal() +
  theme(plot.title = element_text(family = "Vladimir Script"))
grafico_remo
```

Y listo ! Terminamos el tutorial !!
